臺灣臺南地方法院刑事判決
110年度訴字第702號
公  訴  人  臺灣臺南地方檢察署檢察官
被      告  羅素貞



指定辯護人  本院公設辯護人林宜靜 
上列被告因偽造有價證券等案件，經檢察官提起公訴（110年度
調偵字第1059號），本院判決如下：
    主    文
羅素貞犯行使偽造私文書罪，處有期徒刑拾月。緩刑參年，並應
向陳慧霙支付如附件臺南市鹽水區調解委員會一一○年度刑調字
第四一號調解書內容所示之損害賠償。
扣案如附表所示偽造本票上偽造之「邱耀賢」署名壹枚及指印貳
枚均沒收。
    犯罪事實
一、羅素貞因急需借款，為向陳慧霙詐取金錢，竟基於偽造私文
    書及意圖為自己不法之所有而詐欺取財之犯意，未經其子邱
    耀賢、其女吳瑾怡之同意或授權，於民國107年8月15日前某
    日，透過不知情之趙勝雄、趙陳昭治向陳慧霙佯稱：邱耀賢
    購買房屋亟需用錢云云，經陳慧霙應允，雙方達成借款新臺
    幣（下同）70萬元，利息為每月1萬500元之合意後，羅素貞
    即於107年8月15日11時許，在其位於臺南市○○區○○00號租屋
    處，於如附表所示之本票上，填載如附表所示票面金額，並
    於發票人欄偽簽「邱耀賢」之署名1枚，且在旁書寫「吳瑾
    怡」之身分證統一編號，並於如附表所示之本票之票面金額
    欄、發票人欄等處按捺指印2枚，偽造表彰由「邱耀賢」簽
    發負擔票據債務意旨之本票，該本票雖因未記載發票日而無
    效，惟有載明由「邱耀賢」無條件擔任兌付，仍屬作為債權
    憑證性質之私文書。羅素貞再於107年8月15日12時許，在趙
    勝雄位於臺南市○○區○○街000號住處，將如附表所示之本票
    交付趙勝雄、趙陳昭治轉交陳慧霙收執，作為上揭借款債務
    之擔保而行使之，致陳慧霙陷於錯誤，而委由趙勝雄、趙陳
    昭治交付借款現金70萬元予羅素貞，足生損害於邱耀賢、吳
    瑾怡、陳慧霙。嗣因陳慧霙向羅素貞催討上開借款未果後，
    發現上開本票發票人欄係填載女性身分證統一編號，始知受
    騙。
二、案經陳慧霙訴由臺南市政府警察局新營分局報告臺灣臺南地
    方檢察署檢察官偵查起訴。
    理    由
一、證據能力： 　　　
    按被告以外之人於審判外之陳述，雖不符前4 條之規定，而
    經當事人於審判程序同意作為證據，法院審酌該言詞陳述或
    書面陳述作成時之情況，認為適當者，亦得為證據。當事人
    、代理人或辯護人於法院調查證據時，知有第159 條第1  
    項不得為證據之情形，而未於言詞辯論終結前聲明異議者，
    視為有前項之同意，刑事訴訟法第159 條之5 定有明文。查
    本件認定事實所引用之陳述證據，經本院於審理時提示檢察
    官、被告羅素貞及其辯護人均表示同意作為證據，本院審酌
    該供述證據之取得過程並無瑕疵，與本案待證事實間復具有
    相當之關聯性，以之為本案證據尚無不當，自得採為證據。
    再查其餘本案判決所引用之非供述證據，並無證據證明係實
    施刑事訴訟程序之公務員違背法定程序所取得，自應認均具
    有證據能力。　　
二、事實認定： 　
　　上揭事實，業據被告於警詢（見警卷第1-4頁）、偵查（見
    第224號偵卷第27-29頁、第699號偵卷第51-55頁）、本院（
    見本院卷第39、66-67、105、111、151、156-157頁）供承
    不諱，核與證人即告訴人陳慧霙於警詢（見警卷第13-22頁
    ）、偵查（見第699號偵卷第53-54頁）；證人即被害人邱耀
    賢於警詢（見警卷第5-8頁）、偵查（見第699號偵卷第45-4
    6頁）；證人即被害人吳瑾怡於警詢（見警卷第9-12頁）、
    偵查（見第699號偵卷第43-44頁）；證人即介紹人趙勝雄於
    警詢（見警卷第23-27頁）、偵查（見第699號偵卷第53-54
    頁）；證人即介紹人趙陳昭治於警詢（見警卷第28-30頁）
    、偵查（見第699號偵卷第53-54頁）證述情節相符，並有告
    訴人提出之上開本票1紙可佐（見本院卷第145頁），堪認被
    告上開任意性自白與事實相符。本案事證明確，被告犯行堪
    以認定，應依法論科。
三、論罪科刑： 　　　　　　
  ㈠論罪理由：　　
　１按未記載發票日期之本票，因欠缺票據法上規定應記載之事
    項，固不認其具有票據之效力，而不得視為有價證券，惟依
    其書面記載，如足以表示由發票人無條件付款之文義，仍不
    失為具有債權憑證性質之私文書（最高法院95年度台上字第
     752號判決意旨參照）。被告於如附表所示之本票上，冒用
    「邱耀賢」之名義，虛偽填載「邱耀賢」之署名、面額、到
    期日等記載事項並偽造「邱耀賢」之指印，所為已具有創設
    性，自屬偽造行為，惟該本票因未載發票日，欠缺票據法上
    規定應記載之事項，而不具有票據之效力，固不得視為有價
    證券，然本票上既已載明「無條件擔任兌付」之字樣，足以
    表示由發票人無條件付款，仍為具有債權憑證性質之私文書
    ，依上揭判決意旨，被告偽造該無效票據之行為，仍應構成
    偽造私文書罪。
　２被告持如附表所示之本票向告訴人行使並作為向告訴人取得
    借款之擔保，致告訴人陷於錯誤而交付款項，核被告所為，
    係犯刑法第216條、第210條之行使偽造私文書罪及同法第33
    9條第1項之詐欺取財罪。起訴意旨認被告係涉犯刑法第201
    條第1項之偽造有價證券罪嫌，尚有未洽，惟其基本事實同
    一，本院自應予審理，並變更起訴法條，復已於111年1月3
    日當庭告知應適用法條及罪名，自無礙於被告防禦權之行使
    。被告偽造「邱耀賢」署名及指印之行為、偽填「吳瑾怡」
    之身分證統一編號，為偽造私文書之部分行為，其偽造私文
    書後進而持以行使，偽造私文書之低度行為應為行使偽造私
    文書之高度行為所吸收，不另論罪。被告為達詐取財物之目
    的，而行使偽造私文書，係一行為觸犯數罪名，為想像競合
    犯，應從一重之行使偽造私文書罪處斷。
  ㈡科刑審酌情形：
    爰依被告於本院之供述及卷內事證等，審酌：被告不思勞動
    獲取報酬之犯罪動機，所為如上開犯罪事實欄所示之犯罪手
    段，罹有高血壓、老年性白內障等病症、目前無業、家庭經
    濟狀況小康之生活狀況（依警詢、本院筆錄、美侖診所診斷
    證明書及信合美眼科診所診斷證明書所載，見警卷第1頁、
    本院卷第79-83、112頁），國小畢業之智識程度（依本院筆
    錄所載，見本院卷第112頁），犯罪行為造成告訴人財物損
    失之金額，事後坦承犯行之犯後態度，量處如主文所示之刑
    ，以資懲儆。
  ㈢查被告前未曾因故意犯罪受有期徒刑以上刑之宣告，有臺灣
    高等法院被告前案紀錄表在卷可參，因一時短於思慮，觸犯
    本案犯行，事後已坦承犯行，深表悔悟，並已與告訴人調解
    成立，內容如附件臺南市○○區○○○○○000○○○○○○00號調解書所
    示，告訴人復表示宥恕被告，綜合上情，本院認被告經此起
    訴審判，當知所警惕，信無再犯之虞，所宣告之刑以暫不執
    行為適當，爰併予宣告緩刑3年，以勵自新。又為督促被告
    遵守調解內容，併依刑法第74條第2項第3款規定，命被告應
    支付如附件臺南市○○區○○○○○000○○○○○○00號調解書內容所示
    之損害賠償。倘被告於本案緩刑期間，違反上開所定負擔情
    節重大，足認原宣告之緩刑難收其預期效果，而有執行刑罰
    之必要，檢察官得依刑事訴訟法第476條、刑法第75條之1第
    1項第4款之規定，聲請撤銷本件緩刑宣告，併予敘明。
四、沒收：
　㈠如附表所示具有債權憑證性質之私文書之無效本票，固為被
    告犯罪所生之物，惟既已交付予告訴人收受，已非被告所有
    ，自不得予以宣告沒收，然其上偽造之「邱耀賢」署名1枚
    及指印2枚，係偽造之署押，仍應依刑法第219條規定宣告沒
    收。
　㈡被告犯罪所得款項，本應依刑法第38條之1 第1 項前段、第
    3 項之規定諭知沒收或追徵價額，惟其已與告訴人成立調解
    ，並負有如上開調解書所示之給付義務，為免沒收或追徵有
    過苛之虞，依修正後刑法第38條之2 第2 項規定，爰不予宣
    告沒收或追徵價額。
據上論斷，應依刑事訴訟法第299條第1項前段、第300條，刑法
第210條、第216條、第339條第1項、第55條、第74條第1項第1款
、第2項第3款、第219條，刑法施行法第1條之1第1項，判決如主
文。
本案經檢察官黃齡慧提起公訴，檢察官李駿逸到庭執行職務。
中　　華　　民　　國　　111 　年　　1 　　月　　17　　日
                  刑事第十六庭  審判長法  官  鄧希賢 
　　　　　　　　　                    法  官  陳文欽
　　　　　　　　　                    法  官  鄭雅文
以上正本證明與原本無異。
如不服本判決應於判決送達後20日內向本院提出上訴書狀，並應
敘述具體理由；其未敘述上訴理由者，應於上訴期間屆滿後20日
內向本院補提理由書（均須按他造當事人之人數附繕本）「切勿
逕送上級法院」。告訴人或被害人如對於本判決不服者，應具備
理由請求檢察官上訴，其上訴期間之計算係以檢察官收受判決正
本之日期為準。 
  　　　　　　　　　　　　　      　　書記官　鄭佩玉　　
中　　華　　民　　國　　111 　年　　1 　　月　　17　　日
附錄論罪科刑法條：
刑法第210條
偽造、變造私文書，足以生損害於公眾或他人者，處5年以下有
期徒刑。

刑法第216條
行使第210條至第215條之文書者，依偽造、變造文書或登載不實
事項或使登載不實事項之規定處斷。

刑法第339條
意圖為自己或第三人不法之所有，以詐術使人將本人或第三人之
物交付者，處5年以下有期徒刑、拘役或科或併科50萬元以下罰
金。
以前項方法得財產上不法之利益或使第三人得之者，亦同。
前2項之未遂犯罰之。

附表：
本票號碼 發票人 發票日 票面金額 到期日 WG0000000 邱耀賢 Z000000000 空白 新臺幣70萬元 107年8月15日